最高法院刑事判決　　　　　　　　　 110年度台上字第5474號
上　訴　人　房聖倫
 
 
上列上訴人因違反毒品危害防制條例等罪案件，不服臺灣高等法
院臺中分院中華民國110 年5 月4 日第二審判決（110 年度上訴
字第311 號，起訴案號：臺灣臺中地方檢察署109 年度偵字第17
820 號），提起上訴，本院判決如下：
    主  文
上訴駁回。
    理  由
一、按刑事訴訟法第377 條規定，上訴於第三審法院，非以判決
    違背法令為理由，不得為之。是提起第三審上訴，應以原判
    決違背法令為理由，係屬法定要件。如果上訴理由書狀並未
    依據卷內訴訟資料，具體指摘原判決不適用何種法則或如何
    適用不當，或所指摘原判決違法情事，顯與法律規定得為第
    三審上訴理由之違法情形，不相適合時，均應認其上訴為不
    合法律上之程式，予以駁回。本件原判決認定上訴人房聖倫
    有其事實及理由欄（下稱事實及理由）一引用第一審判決事
    實欄所載之販賣第二級毒品甲基安非他命14次犯行，因而維
    持第一審論上訴人犯行為時毒品危害防制條例第4條第2項之
    販賣第二級毒品14罪，其中如第一審判決附表（下稱附表）
    編號1、2、6、7、12至14部分經依同條例第17條第2 項規定
    減輕其刑後，各處有期徒刑3年7月（5罪）、4年（1罪）、7
    年1月（3罪）、7年5月（1罪）、7年2月（3罪）、3年8月（
    1罪），並均諭知相關沒收及定應執行有期徒刑8年6 月之判
    決，駁回上訴人在第二審之上訴。已詳細敘述所憑之證據及
    取捨、認定之理由。所為論斷，俱有卷存證據資料可資覆按
    ，從形式上觀察，並無採證認事違背經驗法則、論理法則，
    亦無量刑職權之行使有濫用，或其他違背法令之情形。
二、上訴意旨乃謂：其於第一審及原審時對於上開犯行均已認罪
    ，且所販賣之毒品數量甚少，獲利亦微，現已有正當職業，
    並有年邁雙親及子女靠其扶養；又其販賣行為只是毒友間之
    互通有無，非其主動向他人兜售，與一般長期及大量販賣毒
    品之大盤、中盤商相較，其情顯堪憫恕。原審未審酌上情，
    仍維持第一審量處如前之重刑及定應執行刑，且未依刑法第
    59條規定酌量減輕其刑，自有量刑失當及判決不適用法則之
    違法等語。
三、惟查：刑罰之量定及定應執行刑，係屬事實審法院得依職權
    自由裁量之事項，量刑及定應執行刑判斷當否之準據，應就
    全部判決整體觀察為綜合考量，不可摭拾其中片段，遽予評
    斷，倘以被告之責任為基礎，說明審酌刑法第57條所列事項
    而為刑之量定，及權衡行為人之責任與整體刑法目的及相關
    刑事政策，在量刑權之法律拘束性原則下，依刑法第51條第
    5 款之規定，採限制加重原則，以宣告各刑中之最長期為下
    限，各刑合併之刑期為上限，但最長不得逾30年，資為量刑
    自由裁量權之外部界限，並受法秩序理念規範之比例原則、
    平等原則、責罰相當原則、重複評價禁止原則等自由裁量權
    之內部抽象價值要求界限之支配，使輕重得宜，罰當其責，
    而定應執行刑。若未逾越法定刑度，亦未濫用其權限，即無
    違法。又刑法第59條之酌量減輕其刑，必於犯罪之情狀，在
    客觀上足以引起一般人之同情，認為即予宣告法定最低度刑
    ，猶嫌過重者，始有其適用。被告犯罪之情狀是否顯可憫恕
    ，而得適用刑法第59條規定酌量減輕其刑，係事實審法院之
    職權，除其裁量權之行使，明顯違反比例原則外，不得任意
    指為違法。原判決以上訴人之責任為基礎，於事實及理由五
    及六內詳為說明如何審酌刑法第57條所列各款情形而維持第
    一審所為刑之量定及所定應執行刑，並敘明上訴人之犯罪情
    狀難認有顯可憫恕之情形，尚與刑法第59條規定有間等由。
    核其刑之量定既未逾越法定刑度，亦未濫用其權限，或違反
    比例原則，係屬原審量刑職權之適法行使，不容任意指為違
    法。上訴意旨指摘原判決量刑失當及有判決不適用法則之違
    誤等語，自非合法上訴第三審之理由。至其餘上訴意旨所指
    其就附表編號3 、4 、5 、8 至11部分，在偵查中即否認有
    此販賣犯行，其為求交保，所以在審判中認罪，但其實際並
    無為上開犯行，檢察官就此未負舉證責任，自應諭知其無罪
    之判決等語。係就原判決已說明之事項及屬原審採證認事職
    權之適法行使，持憑己見，而為事實之爭執，與法律規定得
    為第三審上訴理由之違法情形，不相適合。其上訴均不合法
    律上之程式，應予駁回。
據上論結，應依刑事訴訟法第395 條前段，判決如主文。
中    華    民    國   110    年    9     月    30    日
                  刑事第四庭審判長法  官  林  立  華  
                                  法  官  林  瑞  斌  
                                  法  官  王  敏  慧  
                                  法  官  李  麗  珠  
                                  法  官  謝  靜  恒  
本件正本證明與原本無異
                                  書記官
中    華    民    國   110    年    10    月    4     日